臺灣臺中地方法院刑事判決　　　　　　　　　　　　　九十一年度訴緝字第三八號
　　公　訴　人　臺灣臺中地方法院檢察署檢察官
　　被　　　告　丙○○
右列被告因偽造文書案件，經檢察官提起公訴（八十九年度偵字第一六二九三號），
本院判決如左：
    主  文
丙○○共同連續行使偽造私文書，足以生損害於公眾及他人，處有期徒刑柒月，偽造
之「震昇精密工業股份有限公司」印章壹個、汽車買賣合約書上「震昇精密工業股份
有限公司」之印文壹枚、民國八十九年三月三十日汽（機）車過戶登記書上「震昇精
密工業股份有限公司」之印文壹枚及八十九年四月二十一日汽（機）車過戶登記書上
「震昇精密工業股份有限公司」之印文貳枚，均沒收；又故買贓物，處有期徒刑伍月
。主刑部分應執行有期徒刑拾壹月。
    事  實
一、乙○○（已先行審結）係設於台中縣太平市○○路二五八號「冠盈汽車修理廠」
    之負責人，於民國八十九年三月三十日，以新台幣（下同）十四萬元，向汽車仲
    介業者葉椿梧（另經檢察官為不起訴處分）購得因車禍肇事車身毀損、原所有權
    人廖火炎所有之車號ＴＮ─五六○八號自小客車一輛後，為圖將來轉售予第三人
    ，而不願以自己名義辦理登記，明知其客戶「震昇精密工業股份有限公司」並未
    同意或授權將上揭自小客車登記在該公司名下，竟與其修理廠所僱員工丙○○共
    同基於行使偽造私文書之概括犯意聯絡，先由丙○○提供「震昇精密工業股份有
    限公司」負責人張國揚前往「冠盈汽車修理廠」保養或修理公司汽車時，所留下
    之「震昇精密工業股份有限公司」營利事業登記證予乙○○，再由乙○○將該營
    利事業登記證傳真至台北予不知情之葉椿梧，並授權葉椿梧偽刻「震昇精密工業
    股份有限公司」印章一個，蓋用該公司印文一枚於八十九年三月三十日車號ＴＮ
    ─五六○八號汽（機）車過戶登記書之原車主欄上，而偽造「震昇精密工業股份
    有限公司」名義製作之車號ＴＮ─五六０八號汽（機）車過戶登記書，葉椿梧並
    交由不知情之代辦人黃慶財持向交通部公路局台北區監理所行使辦理過戶登記，
    而使監理所承辦公務員登載該不實事項於職務上所掌之汽（機）車各項異動登記
    書等車籍異動資料公文書上，足以生損害於公路監理機關車籍管理之正確性及「
    震昇精密工業股份有限公司」。其後，丙○○見ＴＮ─五六○八號自小客車尚可
    修復轉賣圖利，乃以十六萬元之價格，向乙○○購得該ＴＮ─五六○八號自小客
    車。嗣丙○○即於八十九年四月五日，將該車交予年籍不詳綽號「張魚」之人維
    修車身，並約明維修費用為十六萬元。惟綽號「張魚」收受該車後，並未修護該
    車，僅將該車之車身號碼牌（1sk12e 4su571712）切割後，黏貼在甲○○所有同
    型式、顏色，而於八十九年三月三十日凌晨在台中市○○區○○路三段一二二巷
    四號前失竊之車號ＱＳ─一○五二號自小客車前擋風玻璃上（即俗稱借屍還魂）
    ，然後將該甲○○失竊之車交予丙○○，而丙○○雖明知綽號「張魚」之人所交
    付之車輛並非其送修之原車而係經「張魚」頂拚而成來路不明之贓車，竟仍於八
    十九年四月十七日，以等同於修理費十六萬元之代價，向「張魚」故買該輛已經
    更換車身號碼（1sk12e4su571712）、懸掛ＴＮ─五六○八號車牌，然為甲○○
    所有之上揭自小客車。俟於八十九年四月二十一日，乙○○由施良杰（已經檢察
    官另為不起訴處分）處得知從事中古車買賣之何金樹欲購買同款車型之中古車，
    遂告知丙○○上情，經接洽後，丙○○乃以三十八萬元之價格，將上揭已經更換
    車身號碼、懸掛ＴＮ─五六○八號之自小客車，轉售予不知情之何金樹。而乙○○則與丙○○二人復承上共同行使偽造私文書之犯意，在「汽車買賣合約書」及
    八十九年四月二十一日ＴＮ─五六○八號汽（機）車過戶登記書上蓋用上揭偽刻
    之「震昇精密工業股份有限公司」印文（買賣契約上蓋用一枚；汽機車過戶登記
    書上蓋用二枚），而偽造「震昇精密工業股份有限公司」名義製作之汽車買賣合
    約書、車號ＴＮ─五六０八號汽（機）車過戶登記書後，即委託不知情之代辦人
    張銘政持向交通部公路局台中區監理所行使辦理過戶登記，而使監理所承辦公務
    員登載該不實事項於職務上所掌之汽（機）車各項異動登記書等車籍異動資料公
    文書上，足以生損害於公路監理機關車籍管理之正確性、「震昇精密工業股份有
    限公司」及何金樹。嗣何金樹並旋於八十九年四月二十一日，以四十七萬元（檢
    察官誤認為四十八萬元）之價格，將上揭懸掛ＴＮ─五六０八號自小客車轉售予
    不知情之許金偉，並於八十九年五月一日變更車牌號碼為Ｙ２─五四二一號，迨
    至八十九年五月二十八日，始為警循線查獲上情。
二、案經台北縣警察局移送臺灣臺中地方法院檢察署檢察官偵查起訴。
    理  由
一、訊據被告丙○○矢口否認有右揭偽造文書及故買贓物犯行，辯稱：伊確無為右揭
    犯行，亦無綽號「張魚」之朋友，「張魚」之人係伊編造出來。伊係因與妻子離
    婚，小孩無人照顧，且乙○○答應要給伊三十萬元，伊始為乙○○頂罪，而在警
    偵訊中承認犯罪，伊在警偵訊中所供均非事實云云。惟查：（一）右揭事實，除
    被告丙○○明知「張魚」所交付之上開車輛係屬來源不明之贓物乙節外，餘均已
    據共同被告乙○○於警偵訊及本院審理中；被告丙○○於警偵訊中坦承不諱，核
    與證人張國揚、何金樹、許金偉、葉椿梧、施良杰、廖火炎等人於警偵訊中所陳
    情節相符。（二）被告乙○○嗣於臺灣高等法院臺中分院九十年度上訴字第一三
    八二號刑事案件審理中，對於其以十四萬元向葉椿梧購得因車禍車身受損之該車
    號ＴＮ－五六○八號自小客車，及傳真「震昇精密工業股份有限公司」營利事業
    登記證予乙○○辦理該部小客車過戶登記，以及嗣後再以十六萬元將該車轉讓予
    同案被告丙○○等事實，亦均供承不諱，雖被告乙○○於該院審理中另否認有授
    權葉椿梧偽刻「震昇精密工業股份有限公司」印章及嗣後丙○○再將車出售予何
    金樹時，有參與偽造過戶登記申請書等情事，然被告乙○○於九十年四月十二日
    本院審理時已自承向葉椿梧購買ＴＮ－五六○八號自小客車，有傳真震昇公司之
    營利事業登記證影本予葉椿梧辦理過戶登記，並稱辦理過戶登記需用公司營利事
    業登記證及印章，印章是不知情之葉椿梧去刻的等語，復於同年五月十日本院審
    理時經法官提示汽機車過戶登記證書，訊以「上面震昇公司的印章怎麼來的﹖」
    答稱：「我們作業都是授權給過戶代辦刻的印章」等語，足見被告為辦理該小客
    車之過戶登記，非僅傳真震昇公司之營利事業登記證予葉椿梧，尚且授權其代刻
    震昇公司之印章使用無疑。且被告丙○○將綽號「張魚」之人所交付懸掛ＴＮ－
    五六○八號之前開贓車以三十八萬元出售予不知情之何金樹，於辦理過戶登記時
    ，被告乙○○亦參與其事，此已據何金樹於偵查中證陳：第一份（指偵查卷四十
    七頁之買賣契約書）之甲方震昇精密工業公司之字跡是我寫上的，而章是由乙○○、施良杰帶過去蓋印的．．。」（偵查卷第七○頁），又據受託辦理該小客車
    過戶登記之證人張銘政於九十年五月二十四日本院審理時證稱：「震昇公司與何
    金樹之汽車過戶申請書，是何金樹委託我辦理的，何金樹給我的時候，汽車過戶
    申請書上震昇公司的章已經蓋好了」等語，由上開證人之證言再參以當初該車過
    戶登記在震昇精密工業股份有限公司名下所用印章與後來以震昇公司名義出售該
    車與何金樹之買賣契約書所蓋印章相同（偵查卷四五、四七頁），顯示被告乙○○確有提供前所偽刻之該顆震昇公司印章使用於何金樹購買該車之汽車買賣合約
    書及汽車過戶登記書上無誤等情，亦經本院調閱臺灣高等法院臺中分院九十年度
    上訴字第一三八二號審理卷宗及該案刑事確定判決無訛。此外復有偽造之車號Ｔ
    Ｎ－五六○八號汽（機）車過戶登記書影本二紙、汽車買賣合約書影本二紙在卷
    足憑。被告丙○○右述偽造文書犯行，已足認定。再許金偉於八十九年十月三十
    一日偵查中雖證稱：伊向何金樹購得右揭拼裝車之代價為四十八萬元云云，惟許
    金偉與何金樹就該輛拼裝車之交易價格應為四十七萬元，且渠二人之交易日期為
    八十九年四月一日，有該買賣契約書影本一紙在卷足憑，參以人之記憶有限，許
    金偉於八十九年十月三十一日為上開詞言時，距其購買該車之時間，既已達半年
    之久，則其就交易價格之確實金額有所誤記，尚屬常情，應以買賣契約書所載之
    交易日期與金額為可採，附此敘明。（三）上開車身號碼為５Ｓ0000000
    號之自小客車係被害人甲○○於上揭時、地失竊，業據被害人甲○○於警訊中指
    述明確，並有車籍作業查詢認可資料、車輛竊盜、車牌失竊資料個別報表各一紙
    在卷可稽。再本件查扣懸掛ＴＮ─五六○八號車牌自小客車經和泰汽車股份有限
    公司鑑定結果，認應為人為蓄意變造拼裝而成，亦有該公司出具之車輛查驗結果
    報告一份及照片等附卷可參。是以，本件為警查獲之懸掛ＴＮ─五六○八號車牌
    自小客車係經俗稱「借屍還魂」手法拼裝而成，已堪認定。又被告丙○○於警詢
    中已坦稱：伊從事板金工作已有六年，「張魚」將車開來時，伊有查驗過該車，
    依伊之工作經驗看來，該車根本沒有修理之痕跡，雖「張魚」稱係以換車殼方式
    修復，惟伊認該車有頂拼之可能，且依伊之經驗，該車要修復，須十五個不眠不
    休工作天，並約須二十一萬元才可修好等語。另被告乙○○於偵訊中亦供稱：因
    伊估價該車修復須花費約二十萬元，丙○○始未將車交予伊修理等語。從而，被
    告丙○○竟得以顯不相當之價格將該車修復，以被告丙○○本身亦係從事板金工
    作，並有六年之久，及被告丙○○於「張魚」交車時，已檢視過該拼裝車，並查
    悉該拼裝車並無經過修理之痕跡等事實觀之，被告丙○○對於「張魚」所交付之
    該輛拼裝車，並非其原先交予「張魚」修理之原車乙節，自難諉為不知。再觀諸
    證人甲○○於警詢中所證：「（現警方查扣之Ｙ二－五四二一號，即右揭拼裝車
    ）是我失竊之車沒錯，有１車輛輪圈及輪胎可確認，輪胎我於八十九年二月底時
    在彰化縣彰水路駿峰輪胎剛換新的米其林輪。２右前輪後葉子板上有刮痕，且刮
    痕我有用漆補過。．．」等語，可證迄至為警查獲該拼裝車時止，該車仍有多處
    維持林心宇遭竊時之瑕疵，足見被告丙○○自「張魚」處收下該拼裝車後，即以
    原狀轉售予何金樹甚明。而丙○○於八十九年四月十七日，係以十六萬元之代價
    收下該已經更換車身號碼之拼裝車，旋於八十九年四月二十一日，透過乙○○與
    施良杰將該拼裝車以三十八萬元之代價售予從事中古車買賣之何金樹，繼由何金
    樹於同日以四十七萬元之代價轉售予許金偉等情，亦經審認如前，則被告丙○○
    收受該拼裝車時，該拼裝車顯仍有三、四十萬元之價值亦明，被告丙○○竟能以
    十六萬元顯不相當之代價，自「張魚」處取得該拼裝車，則其於「張魚」交付右
    揭拼裝車之際，顯即已有贓物之認識自明。又查，被告丙○○在明知「張魚」所
    交付之車輛乃係異於原車，且來源不明之拼裝車情形下，仍給付十六萬元之代價
    予「張魚」，則其與「張魚」間就該拼裝車顯有以該十六萬元為代價而為買賣之
    意思，亦足認定。（四）被告丙○○雖於審理中辯稱：「．．，乙○○叫我跟警
    察說謊，因為我和我太太離婚，我的小孩沒有人照顧，他跟我說，叫我幫他頂罪
    ，他說要給我錢，但是沒有給我。」、「（檢察官問你的時候有無照實講？）答
    沒有，因為當時乙○○之前有在旁邊跟我講要我擔。」、「他（即莊嗣財）說如
    果我頂罪要給我三十萬元。」、「（乙○○何時叫你這麼說？）約三月底的時候
    ，台北保安大隊叫他去說明，他本身那台車有問題，那時我在那裡上班，他跟我
    商量，叫我幫他扛起來，他叫我去台北跟他做假口供說明。」、「（有無代價？
    ）他本來說要給我三十萬元，後來沒有給我。」、「他（即乙○○）說警察那裡
    問完筆錄隔天要給我三十萬元，隔天他並沒有給我錢。」、「（什麼時候到檢察
    官那裡作筆錄？）約警察問完兩、三個月後。」、「（你到檢察官那裡怎麼說？
    ）我當時還是照警訊筆錄那麼說。」、「（為什麼？）因為乙○○有幫我把小孩
    得戶籍遷到乙○○戶口那裡去讀書，他說如果我被抓進去關，他可以每個月付我
    三萬元給小孩子用。」云云。然查，被告乙○○苟真有要求被告丙○○代其頂罪
    ，則被告乙○○豈有於警偵訊中坦承偽造文書犯行之理。且犯罪偵查，除經警察
    詢問外，尚須經檢察官及法院調查審理，被告乙○○前已有犯罪前科，對於此節
    自係悉知之甚明，則其豈有答應在警察詢問過後即給付被告丙○○三十萬元之理
    。再台北縣警察局員警係於八十九年六月五日訊問被告丙○○，嗣臺灣臺中地方
    法院檢察署檢察官並於八十九年十月二十三日及同年月三十一日先後二次訊問被
    告丙○○，有各該警詢及偵訊筆錄在卷可稽。是被告乙○○既非惟未依約於警詢
    後之翌日給付被告丙○○三十萬元，且迄至檢察官於八十九年十月二十三日第一
    次訊問被告丙○○前，被告丙○○均未獲被告莊嗣財給付該三十萬元，而被告丙○○於八十九年十月間復已為二十六歲之智識成熟男子，則其又豈有在被告乙○○始終未履行約定之情形下，再次輕信被告乙○○所言，而於檢察官先後二次訊
    問時為被告乙○○頂罪之理。從而，觀諸以上所述諸情，被告丙○○此部分辯詞
    顯悖常理，要係事後圖卸刑責之詞，尚難憑採。再者，被告丙○○雖對於「張魚
    」所交付之自小客車，並非原車車身乙節，固有認識，惟查，並無證據足認被告
    丙○○對於「張魚」變造車身號碼乙節有所知悉，併此指明。綜上所述，本案事
    證明確，被告丙○○犯行堪以認定。
二、核被告丙○○所為，係犯刑法第二百十六條、第二百十條之行使偽造私文書罪、
    同法第二百十四條之使公務員登載不實文書罪，及刑法第三百四十九條第二項之
    故買贓物罪。被告丙○○上揭偽造私文書後，持以行使該偽造私文書及使公務員
    登載不實之犯行與乙○○間，有犯意之聯絡與行為之分擔，均為共同正犯。又被
    告丙○○與乙○○委託不知情之葉椿梧偽造印章，嗣並蓋用該印文於汽機車過戶
    登記書，交由不知情之代辦人黃慶財持向交通部公路局台北區監理所辦理過戶登
    記予「震昇精密工業股份有限公司」，及委由不知情之代辦人張銘政持向交通部
    公路局台中區監理所辦理過戶登記予何金樹之所為，係屬間接正犯。被告丙○○
    偽造印章、印文之行為，係偽造私文書之部分行為，不另論罪。被告丙○○偽造
    私文書後復持以行使，其偽造之低度行為，應為行使之高度行為所吸收，亦不另
    論罪。被告丙○○先後二次行使偽造私文書及使公務員登載不實犯行，時間緊接
    ，觸犯構成要件相同罪名，顯係基於概括之犯意反覆為之，為連續犯，應以一罪
    論並加重其刑。又被告丙○○所犯右揭行使偽造私文書罪及使公務員登載不實罪
    二罪之間，有方法、結果之牽連關係，應從一重之行使偽造私文書罪處斷。另被
    告丙○○所犯前開行使偽造私文書罪及故買贓物罪二罪間，犯意各別，行為互殊
    ，應予分論併罰。爰審酌被告丙○○犯罪之動機、目的、手段、所生危害及犯罪
    後猶飾詞圖卸刑責，未見悔意，態度不佳等一切情狀，量處如主文所示之刑，並
    定其應執行之刑。偽造之「震昇精密工業股份有限公司」印章一個雖未扣案，然
    並無證據足資證明業已滅失，該印章與汽車買賣合約書上「震昇精密工業股份有
    限公司」之印文一枚、八十九年三月三十日之汽（機）車過戶登記書上「震昇精
    密工業股份有限公司」之印文一枚及八十九年四月二十一日之汽（機）車過戶登
    記書上「震昇精密工業股份有限公司」之印文二枚，皆屬偽造之印章、印文，均
    應依刑法第二百十九條之規定宣告沒收。
三、檢察官移送併辦（九十年度偵字第七○一○號）部分：
（一）移送併辦意旨略以：被告丙○○於九十年一月一日，與黃自成（已另案由本院
      審結）共同基於故買贓物之概括犯意聯絡，在台中縣太平市○○街三Ｏ六號設
      立收受贓物及解體工廠，明知綽號「阿國」之不詳姓名成年男子向其兜售之如
      附表所示三輛自小客車，分別係陳甲倣、賴清炎及劉順昌所失竊之贓車，竟於
      九十年一月二日以每輛一萬五千元之價格，予以買受，並加以解體後販售零件
      給綽號「阿平」者圖利（係處分贓物之不罰後行為）。嗣於九十年一月四日晚
      上十時三十分許，在上址為警查獲，並起獲前開車號二Ｊ－九二七二號車牌一
      面、車號Ａ九－五八二二號及Ｈ八－一三八三號車牌各二面、已磨損號碼之引
      擎一具，及黃自成所有供解體贓車所用之六甲板手二個、工具箱一組。被告丙○○此部分犯嫌，與右揭有罪之故買贓物犯行有裁判上一罪之連續犯關係云云
      。
（二）訊據被告丙○○矢口否認有此部分故買贓物犯行，辯稱：伊在八十九年六月中
      離開乙○○經營之「冠盈汽車修理廠」後，即於同年九月多時，與邱先生在太
      平車龍埔處，合夥開汽車修理廠。伊雖於八十九年六月間離開「冠盈汽車修理
      廠」前認識黃自成，且知黃自成有設立收受贓物之解體工廠，但伊並未與黃自
      成共同為此部分犯行云云。經查，黃自成於警詢及本院九十年度易字第一九七
      四號刑事案件審理中均供承與被告丙○○共同為此部分故買贓物犯行，固有警
      詢筆錄及本院該案刑事判決在卷可稽。惟被告丙○○既矢口否認有此部分犯行
      ，再觀之被告蕭成德成右述於八十九年四月十七日向「張魚」故買贓物轉售圖
      利之情狀，與其此部分於九十年一月間成立工廠故買贓物後再予解體之情形，
      二者犯罪態樣明顯不同，時間間隔復長達約八個半月之久，其間被告丙○○並
      自八十九年十一月三日起至八十九年十二月二十一日止，在雲林縣、台中市、
      台中縣大里市及桃園縣桃園市等處計為四次竊盜犯行，有臺灣桃園地方法院九
      十年度訴緝字第九九八號刑事判決在卷可憑等情，足見被告丙○○於向「張魚
      」故買贓物時，尚無為此部分故買贓物犯行之意思，從而，即難認其此部分犯
      嫌，與右揭經本院論罪科刑之故買贓物犯行，係基於一個概括犯意之所為而有
      連續犯之裁判上一罪關係，既非起訴效力所及，本院即無從予以審理，應退回
      檢察官另行依法處理，併此敘明。
據上論斷，應依刑事訴訟法第二百九十九條第一項前段，刑法第二十八條、第五十六
條、第二百十六條、第二百十條、第二百十四條、第三百四十九條第二項、第五十五
條、第五十一條第五款、第二百十九條，罰金罰鍰提高標準條例第一條前段，判決如
主文。
中      華      民      國    九十一    年      四      月     十一     日
                                   臺灣臺中地方法院刑事第三庭
                                        法  官   江奇峰
右正本證明與原本無異。
如不服本判決，應於送達後十日內向本院提出上訴狀 （須附繕本） ，上訴於台灣高
等法院台中分院。
                                        書記官
中      華      民      國    九十一    年      四      月     十一     日
【附錄論罪科刑法條】
刑法第二百十條
偽造、變造私文書，足以生損害於公眾或他人者，處五年以下有期徒刑。
刑法第二百一十六條
行使第二百十條至第二百十五條之文書者，依偽造、變造文書或登載不實事項或使登
載不實事項之規定處斷。
刑法第二百十四條
明知為不實之事項，而使公務員登載於職務上所掌之公文書，足以生損害於公眾或他
人者，處三年以下有期徒刑、拘役或五百元以下罰金。
刑法第三百四十九條第二項
搬運、寄藏、故買贓物或為擔保者，處五年以下有期徒刑、拘役或科或併科一千元以
下罰金。因贓物變得之財物，以贓物論。
【附表】：
┌──┬─────┬───┬─────────┬────────────┐
│編號│車      號│車  主│  發現失竊之時間  │        失竊地點        │
├──┼─────┼───┼─────────┼────────────┤
│(一)、│二Ｊ－九二│陳甲倣│八十九年十一月二十│台中市南屯區○○○路文心│
│    │七二號    │      │四日上午七時許    │南二路口                │
├──┼─────┼───┼─────────┼────────────┤
│(二)、│Ａ九－五八│賴清炎│八十九年十二月十四│台中市○○區○○路三Ｏ六│
│    │二二號    │      │日上午六時許      │巷四十六弄二十二號前    │
├──┼─────┼───┼─────────┼────────────┤
│(三)、│Ｈ八－一三│劉順昌│九十年一月四日上午│台中市○○區○○路九一六│
│    │八三號    │      │六時許           │號前                    │
└──┴─────┴───┴─────────┴────────────┘
